【裁判字號】    95,基小,1939
【裁判日期】    951130
【裁判案由】    清償債務
【裁判全文】
臺灣基隆地方法院基隆簡易庭小額民事判決
原      告  玉山商業銀行股份有限公司
法定代理人  丙○○
訴訟代理人  甲○○
被      告  丁○○
訴訟代理人  乙○○
上列當事人間請求清償債務事件，本院於中華民國95年11月23日
言詞辯論終結，判決如下：
    主  文
原告之訴駁回。
訴訟費用由原告負擔。
    事實及理由
一、原告起訴主張：被告於民國 (下同)94 年5月4日委由他人與
    原告訂立信用卡契約（下稱系爭契約），約定由原告核發卡
    號0000000000000000號之信用卡 (下稱系爭信用卡) 予被告
    ，被告得於該信用卡特約商店刷卡消費或向指定辦理預借現
    金之機構預借現金，被告應於次月繳款日前向原告清償，逾
    期應給付原告自墊款日起按年息19.71％計算之利息，並加
    計延滯第1個月當月新臺幣 (下同)150 元、第2個月300元，
    第3個月以上每月600計算之違約金，若有預借現金者應另給
    付每筆借款金額3.5％計算之手續費；詎被告自94年5月4日
    起即未依約清償，其所負債務依約視為全部到期，尚欠本金
    12,989元及自94年8月25日起至清償日止，按年息19.71％計
    算之利息及違約金；至被告雖未在系爭信用卡申請書上簽名
    ，惟其將證件交付予他人，並委託其至全國電子公司基隆市
    信二門市申辦原告所核發之信用卡，則該訴外人取得被告之
    證件後，以被告之名義向原告申辦系爭信用卡，並於系爭契
    約上簽署被告姓名，被告應負表見代理授權人之責任；且被
    告縱未同意該訴外人以系爭信用卡至訴外人全國電子公司消
    費購物，亦未同意該訴外人持變造之身分證影本以被告名義
    申辦信用卡，然被告既將辦卡所需相關證件交付予該訴外人
    ，則被告亦應對該履行輔助人之故意或過失負同一責任，並
    聲明：被告應給付原告12,989元及自94年8月25日起至清償
    日止，按年息19.71％計算之利息，暨自延滯第1個月150元
    、第2個月300元，第3個月以上600元計算之違約金。
二、被告則以：被告未曾與原告訂立系爭契約，亦未委託他人代
    為此法律行為，系爭契約書上被告之簽名並非被告所為；且
    被告雖曾將郵局存摺、身分證、印章交予前開身分不詳之訴
    外人，然被告乃委託該訴外人辦理新竹銀行核發之信用卡，
    惟被告並未委託該訴外人申辦系爭信用卡等語，資為抗辯，
    並聲明：駁回原告之訴。
三、經查，系爭信用卡係第三人以被告名義，於94年5月4日在全
    國電子公司基隆市信二門市向原告申辦信用卡，經該他人以
    被告名義填寫申請書，全國電子公司將該申請書傳真予原告
    審核，原告同意後，前揭受原告委託之人即當場使用上開信
    用卡於全國電子公司信二門市以分期付款方式購買商品，而
    原告則於收受全國電子公司寄送之前揭信用卡申請書後，將
    核發之卡號0000000000000000號之信用卡 (下稱系爭信用卡
    ) 郵寄予被告，被告於收受系爭信用卡後，並未開卡使用，
    及系爭信用卡經使用後，尚有本金12,989元及自94年8月25
    日起算之利息暨違約金尚未清償，及系爭契約上之簽名，並
    非被告所為之事實，有信用卡申請書影本乙紙在卷可稽，且
    為兩造所不爭執，應堪信為真正，是被告辯稱系爭現金卡非
    由其本人提出申請，即為可採。
四、原告雖主張被告將證件交予他人，應負表見代理之授權人責
    任云云，惟按由自己之行為表示以代理權授與他人，或知他
    人表示為其代理人而不為反對之表示者，對於第三人應負授
    權人之責任，民法第169條前段固定有明文。然按所謂代理
    權之授與，係指本人授權使代理人決定法律行為之效果意思
    ，與於代理權限內，以本人名義所為之意思表示，直接對本
    人發生效力，民法第103條第1項亦有明定。是於代理他人以
    其名義為法律行為之情形，相對人必知悉實際上為法律行為
    之人係代理人而非本人，僅法律行為之效果歸於本人而已，
    與「以冒他人名義為法律行為」之情形，相對人誤認為法律
    行為之人即為該名義人，二者迥然不同。原告對於系爭契約
    書上被告之簽名非被告所為之事實，並不爭執，且亦自承於
    接受系爭信用卡申請時，僅以系爭契約書上之電話與申辦人
    連絡，確認是否為本人申請，而申請書上之電話號碼可能並
    非被告之電話（見本院95年11月23日言詞辯論筆錄），又被
    告則辯稱其未曾接獲原告前揭確認電話，系爭申請書上所載
    之電話號碼亦非其所有（見前揭言詞辯論筆錄），顯見原告
    於核發系爭信用卡時，誤認提出申請之人即為被告本人，則
    揆諸前揭說明，本件有無代理制度相關規定之適用，已非無
    疑。況由自己之行為表示以代理權授與他人者，對於第三人
    應負授權人之責任，必須本人有表見之事實，足使第三人信
    該他人有代理權之情形存在，始足當之。我國人民將自己身
    分證或印章交付他人，委託該他人辦理特定事項者，比比皆
    是，倘持有身分證影本之該他人，除受託辦理之特定事項外
    ，其他以本人名義所為之任何法律行為，均須由本人負表見
    代理之授權人責任，未免過苛（最高法院60年度台上字第
    2130  號判例參照）。且金融機構受理信用卡、現金卡申請
    時，本應詳細查核是否係本人親自辦理，如為本人委託他人
    代辦，更應對本人及受託人之相關資料是否正確，為詳細審
    查，本件系爭申請書上被告之姓名均填載或簽署為「鐘亦芬
    」，與被告姓名「丁○○」並不相符，又系爭申請書所附之
    申請人身分證影本上之相片，與身分證原告之相片亦不相符
    ，此有系爭申請書附卷可稽，並經本院依職權向基隆市仁愛
    區戶政事務所調取被告舊式身分證原本查核屬實，益見本件
    原告未盡其查核之責即核發系爭信用卡，若令證件資料遭他
    人持以申辦信用卡之被告負表見代理授權人之責任，亦非衡
    平之理，且將危害交易安全，原告前開主張自無可採。
五、綜上所述，系爭契約既非被告本人與原告簽立，原告復未能
    舉證證明被告有何授權他人代為申辦系爭信用卡或應負表見
    代理授權人責任之情形，兩造間自無信用卡使用契約存在，
    原告請求被告應給付系爭信用卡債款及利息、違約金，即非
    有理，應予駁回。
六、本件判決基礎已臻明確，兩造其餘之攻擊防禦方法及訴訟資
    料，經核與判決基礎不生影響，爰不一一論駁，並予敘明。
七、據上論結，本件原告之訴為無理由，依民事訴訟法第78條，
    判決如主文。
中    華    民    國    95    年    11    月    30    日
                  基隆簡易庭法  官  姚貴美
以上正本係照原本作成。
對於本件判決如有不服，應於收受送達後20日內向本院提出上訴
書狀，上訴於本院合議庭，並按他造當事人之人數附具繕本。
當事人之上訴，非以判決違背法令為理由不得為之，上訴狀應記
載上訴理由，表明下列各款事項：
(一)原判決所違背之法令及其具體內容。
(二)依訴訟資料可認為原判決有違背法令之具體事實。
中    華    民    國    95    年    11    月    30    日
                            書記官  江美琪


司法院資訊處製作；財團法人民間司法改革基金會備份。
